---
title: "Programme Finist'R 2018"
author: "Julien Chiquet et Marie-Pierre Etienne"
date: "July 16, 2018"
output: html_document
---

```{r setup, include=FALSE}
knitr::opts_chunk$set(echo = TRUE)
library(tidyr)
library(dplyr)
library(tibble)
main_dir <- '/home/metienne/Dropbox/FinistR2018'
```



L'atelier Finist'R 2018 se tient à Beg Meil du 27 au 31 août 2018. Les participants sont

- Avner Bar-Hen (CNAM)
- Antoine Bichat (UMR Maiage - INRA)
- Mathieu Carmassi (UMR MIA Paris - EDF)
- Saint-Clair Chabert Liddel (UMR MIA Paris)
- Félix Cheysson (UMR MIA Paris)
- Julien Chiquet (UMR MIA Paris - INRA)
- Sophie Donnet (UMR MIA Paris - INRA)
- Marie-Pierre Étienne (IRMAR - Agrocampus Ouest)
- Pierre Gloaguen (UMR MIA Paris - Agroparistech)
- Gabriel Lang (UMR MIA Paris - Agroparistech)
- Jean-Baptiste Lecomte (UMR ESE - Agrocampus Ouest)
- Raphaëlle Momal (UMR MIA Paris)
- Pierre Navaro (IRMAR - Université de Rennes)
- Éric Parent (UMR MIA Paris - Agroparistech)
- Marie Perrot (UMR MIA Paris)
- Martina Sundqvist (UMR MIA Paris)
- Timothée Tabouy (UMR MIA Paris)
- Vincent Runge (UMR LaMME - Université  Paris Saclay)


Le programme proposé est  le suivant


```{r, echo=FALSE}
prog <- as_tibble(readODS::read.ods(file=file.path(main_dir, 'Programme.ods'))[[1]])
prog <- prog %>%  rename(Horaire=A, Lundi = B, Mardi=C, Mercredi=D, Jeudi=E, Vendredi=F) %>%
  filter(!(Horaire==''))


  
  
  DT::datatable(prog) %>% DT::formatStyle( columns = colnames(prog)[-1],
  backgroundColor = DT::styleEqual(c('','Repas', 'Pause','Atelier 1 : Web scraping/ Textmining', 'Atelier 2 : R Interface', 'Atelier 3 : bonnes pratiques de programmation','Atelier 4 : SIG et représentation graphique', 'Optimisation – J. Chiquet', 'Package – J. Chiquet', 'Base de données -MP Etienne', 'Atelier 3 : Point P. Navarro','Atelier 1 : Bilan','Atelier 2 : Bilan','Atelier 3 : Bilan','Atelier 4 : Bilan', 'Bilan', 'Finalisation des rendus' ), c('lightgray','#c9dfe8', '#c9dfe8','#def7cf',  '#c3f2a7','#b5f48d','#96e863','#f2fc9c', '#f2fc9c', '#f2fc9c', '#f2fc9c', '#9ceefc', '#9ceefc', '#9ceefc', '#9ceefc', '#9ceefc', '#9ceefc') ))
```

Les séquences en vert correspondent à des séances d'atelier en sous groupes. Les séquences en jaune correspondent à un panorama du sujet indiqué, tandis que les séquences en bleu correspondent à des temps de réflexion et rédaction sur le rendu final.


## Atelier 1 : Web scraping/ Textmining

### Web scraping
- [Rvest tutorial/](https://stat4701.github.io/edav/2015/04/02/rvest_tutorial/)
- RSeleniun
- Rcrawler
- urltools
- httr
- XML2
- rtweet

### Textming
- stringr
- tidytext
- proustr)
- wordcloud


### Idées de réalisation 
- Données coupe du monde pour projet étudiant
- Analyse textuelle des résumés des papiers d'un laboratoire, lien entre les auteurs
- Analyse des dépendances des packages R


##  Atelier 2 : R Interface

### avec code de calcul GAFA 

- greta: simple and scalable statistical modelling in R 
- Sparklyr
- TensorFLow
- Tmb (automatic differentiation)
- h2O 

### Avec d'autres langages de programmation
- Au delà de Rcpp
- Reticulate: R Interface to https://rstudio.github.io/reticulate/
- Julia 

### Idées de réalisation
- ??



## Atelier 3 : Bonnes pratiques 

### Programmation

- [drake: Makefile for R ](https://cran.r-project.org/web/packages/drake/index.html)
- [drake manual:](https://github.com/ropenscilabs/drake-manual)
- CI travis / codecov  et autres badges
- hook github


### Documentation
- roxygen
- [Beyond R: Using R Markdown with python, sql, bash, and more](Beyond R: Using R Markdown with python, sql, bash, and more)
- [Branding and automating your work with R Markdown](https://www.rstudio.com/resources/videos/branding-and-automating-your-work-with-r-markdown/)
- pkgdown: generation de page web static pour un package R: http://pkgdown.r-lib.org/



### Idées de réalisation 
- un minipackage avec un test excuté avant dépot sur github
- package type Éric Marcon pour publier un article format PDF et/ou html

## Atelier 4 : SIG et représentation graphique

### Spatial 
- [Package sf](https://cran.r-project.org/web/packages/sf/index.html)
- [Tidy spatial data in R](http://strimas.com/r/tidy-sf/)
- postGIS et R

### Visualisation
- tidygraph
- ggraph
- htmlwidgets
- worcloud

### Idées de réalisation 
- pageweb perso
- pageweb d'un package
- Visualisation des résultats des élections




 
 
 
