---
title: "Pour un package propre et transportable"
output: 
  html_document:
    toc: true
    toc depth: 2
    toc_float: true
---

```{r setup, include = FALSE}
knitr::opts_chunk$set(
  collapse = TRUE,
  comment = NA, 
  cache=TRUE
)
```

```{r settingPackagePath}
# path to the testPackage directory
packagePath <- "testPackage"
print(getwd())
```

# Objectif

L'objectif est de faire un package qui soit:

- Ecrit de manière standardisée (utilisation de `lintr`)
- Documenté (utilisation du package `roxygen2`)
- Testé (utilisation du package `testhat`)
- Transportable d'une plateforme à l'autre (utilisation de la plateforme `Travis`, \url{https://travis-ci.org})
- Potentiellement capable de faire un `qqplot` correct en `ggplot`, mais ça, c'est du bonus!

# Création du package

Création d'un package par défaut. On le met sur `github`.

- `New Project -> From Empty directory -> R package`

Cela crée un dossier minimal contenant:
  
- Un fichier `DESCRIPTION` 
```
Package: testPackage
Type: Package
Title: What the Package Does (Title Case)
Version: 0.1.0
Author: Who wrote it
Maintainer: The package maintainer <yourself@somewhere.net>
Description: More about what it does (maybe more than one line)
    Use four spaces when indenting paragraphs within the Description.
License: What license is it under?
Encoding: UTF-8
LazyData: true
Imports:
    car
RoxygenNote: 6.1.0
Suggests: knitr,
    rmarkdown,
    testthat
VignetteBuilder: knitr
```
- Un dossier `R` qui contiendra **toutes les fonctions** du package;

- Un dossier `man` qui contiendra les fichiers `.Rd` (la documentation) des fonctions du package.
Le package central est `devtools` qui réunit un ensemble de fonctions pour la création d'un package.

# Le package `testPackage`

Ce package a pour objectif d'obtenir de manière ultra rapide les estimations dans un modèle de régression linéaire. Il ne contient qu'une seule et unique fonction, centrale, la fonction `estimate`, codée comme ceci:
```{r functionEstimate}
estimate <- function(y,x){
  return(lm(y ~ x)$coefficients)
}
```

Afin de pouvoir utiliser ce package, il faut le "construire" (avec le bouton `Build` dans RStudio, ou `Ctrl-Shift-B`), ou encore:
```{r building, eval = F}
devtools::build(packagePath)
```

Il est important de vérifier régulièrement que tout va bien dans le package,

- Que la doc est bien renseignée;

- Que les fonctions (et les exemples associées) tournent;

- Tout simplement que le package se construit toujours!

Pour ça il faut faire de réguliers `check`.

```{r check, eval = F}
devtools::check(packagePath)
```


## Déployer rapidement un package sur son github personnel

Pré-requis : git bien configuré sur la machine (en particulier `user.name` et `user.email` !)

Expliqué dans <https://r-mageddon.netlify.com/post/writing-an-r-package-from-scratch/> à partir de Step 6.

Utilise le package `usethis` et créer automatiquement votre repository github complet du package en... *3 lignes* de commande R.


```{r, eval=FALSE }
library(usethis)
devtools::use_git()
usethis::browse_github_pat()
```

Github s'ouvre dans le browser, le but est de générer un token afin de lier votre compte github et le package. Les paramètres de création du token sont déjà cochés par défaut, copier le token généré et l'insérer à la place de **xxxtokenxxx** ci-dessous.

```{r linkWithGithub, eval=FALSE }
devtools::use_github(protocol="https", auth_token="xxxtokenxxx")
```

## Standardisation du code

J'ai envie de faire en sorte que ce package soit *proprement* écrit, c'est à dire selon certaines normes d'écritures. Ces normes d'écriture sont rassemblées dans le package `lintr`.
```{r lintr, cache = T, eval=FALSE, echo = T, include=1:6}
library(lintr)
lint_package(packagePath)
```

Il est possible de 
Je peux ainsi modifier mon code en conséquence en ajoutant un espace entre `x` et `y`.

## Documentation

### Aide aux fonctions 

Un bon package doit être bien documenté. Pour cela, il faut installer le package `roxygen2` qui offre une syntaxe *user-friendly* permettant de commenter le code tout en faisant la doc.
```{r commentedEstimate}
#' Ultra fast equivalent of fonction coeff()
#'
#' Mimicks coeff() function but with greater SWAG
#'
#' @param x regressors
#' @param y observations
#'
#' @return Estimated coefficients of linear regression, using least square loss
#' @seealso lm function (deprecated)
#' @examples
#' x <- seq(0, 1, length = 10);
#' y <- 1 + 2 * x + rnorm(length(x), 0, 0.1)
#' estimate(y, x)
#' @export
estimate <- function(y,x){
  return(lm(y ~ x)$coefficients)
}
```

### Vignettes

On peut également créer une vignette (en `Rmarkdown`). Il faut faire attention à ne pas placer le fichier `vignette.rmd` n'importe où. Toutes les structures nécessaires, en plus d'un squelette à reprendre pour faire sa vignette sont créés par la fonction

```{r creationVignette, eval = F}
devtools::use_vignette()
```

Cela créé un dossier contenant un fichier `.Rmd`, le squelette de votre vignette
```
---
title: "Pour un package propre et transportable"
author: "Marie, Pierre"
date: "`r Sys.Date()`"
output: rmarkdown::html_vignette
vignette: >
  %\VignetteIndexEntry{Vignette Title}
  %\VignetteEngine{knitr::rmarkdown}
  %\VignetteEncoding{UTF-8}
---

# Objectif

L'objectif est de faire un package qui soit:
```

# Test des fonctions

Une fonction étant amenée à évoluer, il est utile de garantir qu'au cours du développement du package, elle respecte toujour un certain cahier des charges.

Pour cela on crée des fonction tests.

La première bonne démarche est de ne pas modifier la structure de package de manière *anarchique*. À cette fin, on utilise à nouveau devtools, et le package `testthat`.
```{r testDirectory, eval=FALSE}
library(testthat)
devtools::use_testthat()
```

Cette fonction créé un dossier `tests` qui contiendra un fichier `testthat.R`
```{r scriptInTestthat, eval = F}
library(testthat)
library(testPackage) 
test_check("testPackage")
```
Ce script a pour but d'effectuer tous les tests présents dans le package.

Ceux ci doivent être placés dans un dossier créé par `devtools::use_testthat`, le dossier `tests/testthat`.
L'architecture des tests est détaillée sur \url{https://journal.r-project.org/archive/2011-1/RJournal_2011-1_Wickham.pdf}.

En gros, l'idée est de coder des tests unitaires simples (des *expectations*), au niveau minimal (dans les fonctions). Ces *expectations*, une fois assemblées donnent un test sur la fonction (le *test*). Chaque test doit être encapsulé dans un script de type `test_nomdutest.R`, enregistré dans `tests/testthat`. Le préfixe `test_` étant essentiel.
Un fichier test comprend la fonction `test_that` qui regroupe tous les tests unitaires:
```{r test_that}
#fichier test_estimate.R
library(testthat)
test_that("If it quacks like a duck, it's a duck", {
  expect_equal("quack", "quack")
  expect_is(estimate(rnorm(10), rnorm(10)), class = "numeric")
})
```

La fonction `devtools::test` testera alors tous les fichiers de ce type
```{r, cache = T, eval = F}
devtools::test(packagePath)
```

Il existe aussi un autre package pour les test unitaires: `RUnit`. Nous ne l'avons pas explorer.

Il est possible de recenser la proportion des fonctions testées, grâce au package `covr`. On a ainsi une idée de la couverture des tests du package.
```{r covrPackage, eval = F}
covr::package_coverage(packagePath)
```

Cet outil est un indicateur (il ne dit rien de la qualité des tests).

# Travis

Travis peut être utiliser pour lancer systématiquement des tests lorsque l'on met à jour un repo git.
Il faut se créer un compte sur travais en lien avec son compte github.

Ensuite, on trouve de bonnes explications très simples sur (https://juliasilge.com/blog/beginners-guide-to-travis/)

Il faut créer un fichier `.travis.yml` qui va indiquer à travis comment lancer les tests. Pour le faire on peut utiliser la commande
```{r useTravis, eval = F}
devtools::use_travis()
```

cette commande crée le fichier
```{r yamlCode, eval=FALSE}
  # R for travis: see documentation at https://docs.travis-ci.com/user/languages/r

language: R
sudo: false
cache: packages
```


Il faut ajouter le fichier dans le fichier `.Rbuildignore` pour qu'il soit ignoré lors de la construction du paquet ( (c) Paul Bastide).


Par défaut, les warnings sont traités comme des ereurs, pour éviter ce comportement par défaut il faut ajouter `warnings_are_errors: false` dans le fichier .travis.yml


