---
title: "Web scraping"
subtitle: "Occurrences Google"
author: "Vincent Runge"
date: "27 août 2018"
output:
  prettydoc::html_pretty:
    theme: cayman
    highlight: github
---

```{r setup, include=FALSE}
knitr::opts_chunk$set(echo = TRUE)
```

# Web scraping : obtenir le nombre d'occurrence sur Google

Notre objectif est de construire une fonction qui retourne le nombre d'occurences d'une requête "exacte" sur Google. Cela revient à rechercher le nombre d'occurrences sur google en ajoutant des guillemets autour de l'expression recherchée. 
Le but est de vérifier la pertinence de notre anglais par exemple. 


```{r}
library(rvest)
library(stringr)
```

## Construction de l'url 

Choix d'une recherche google

```{r}
expr <- "responsible for"
```


Rajout des guillemets et du signe + entre les mots de notre requête


```{r}
 words <- as.vector(strsplit(expr, " "))
  request <- NULL
  if(length(words[[1]]) > 1)
  {
    #build the request by adding + and "
    for(i in 1:(length(words[[1]]) - 1))
    {request <- paste(request, paste(words[[1]][i], '+', sep=""), sep="")}
  }
request <- paste(request, words[[1]][length(words[[1]])], sep="")
request
```


Construction de l'url

```{r}
webpage <- "http://www.google.com"
mypage <- paste(webpage, paste('%22', paste(request,'%22', sep = ""), sep = ""), sep="/search?q=")
mypage
```



## rvest functions

Extraction  structurée par read_htlm

```{r}
mydata <- read_html(mypage)
```

Lecture du noeud asssocié à l'identifiant (id) resultStats dans le htlm et obtention du texte associé par htlm_text

```{r}
res <- html_node(mydata, "#resultStats") %>% html_text
res
class(res)
```

Noter que 'clic droit -> examiner l'élément' permet d'obtenir les informations sur les identifiants ou la classe associé à l'élément d'intérêt.


## bidouillage final

Avec la fonction du package stringr nommé str_extract_all, on obtient une liste contenant un vecteur de string contenant les nombres inclus dans la variable 'res'.

Avec paste et as.numeric, on achève le boulot. 

```{r}
as.numeric(paste(str_extract_all(res,"\\(?[0-9,.]+\\)?")[[1]], collapse = ''))
```

# La fonction nbGoogleResults 

```{r}

nbGoogleResults <- function(expr)
{
  words <- as.vector(strsplit(expr, " "))
  request <- NULL
  if(length(words[[1]])>1)
  {
    #build the request by adding + and "
    for(i in 1:(length(words[[1]])-1))
    {request <- paste(request,paste(words[[1]][i],'+',sep=""),sep="")}
  }
  request <- paste(request,words[[1]][length(words[[1]])],sep="")
  
  webpage <- "http://www.google.com"
  mypage <- paste(webpage, paste('%22', paste(request,'%22', sep = ""), sep = ""), sep="/search?q=")
  
  mydata <- read_html(mypage)
  res <- html_node(mydata, "#resultStats") %>% html_text
  
  return(as.numeric(paste(str_extract_all(res,"\\(?[0-9,.]+\\)?")[[1]], collapse = '')))
}
```

Tests 

```{r}
nbGoogleResults("responsible")
nbGoogleResults("responsible of")
nbGoogleResults("responsible with")
nbGoogleResults("responsible for")
```

  


  
# La bonne préposition ?

```{r}
prep <- c("on", "in", "at", "of", "for", "from", "to", "into", "by", "across", "around", "near", "with", "about", "along")
```

 
 
Mon choix
 
```{r}
word <- "responsible"
```


```{r}
n <- length(prep)
res <- NULL
for (i in 1:n)
{
  print(i)
  res <- c(res, nbGoogleResults(paste(word, prep[i])))
}
res
prep[which.max(res)]
```



  
  
  
  

